【裁判字號】    97,台非,477
【裁判日期】    971008
【裁判案由】    違反毒品危害防制條例
【裁判全文】
最高法院刑事判決              九十七年度台非字第四七七號
上  訴  人  最高法院檢察署檢察總長
被      告  甲○○
上列上訴人因被告違反毒品危害防制條例案件，對於台灣彰化地
方法院中華民國九十六年十一月十四日第一審確定判決（九十六
年度訴字第一七０一號，起訴案號：台灣彰化地方法院檢察署九
十六年度毒偵字第三九一五、三九一八、三九五０號），認為部
分違法，提起非常上訴，本院判決如下：
    主  文
原判決關於甲○○民國九十六年五月十日及同年七月九日各施用
第一級毒品部分均撤銷。
上揭撤銷部分免訴。
    理  由
非常上訴理由稱：「按同一案件曾經判決確定者，應諭知免訴之
判決，刑事訴訟法第三百零二條第一款定有明文，此即訴訟法上
所謂一事不再理之原則。查原判決認被告於九十六年五月十日晚
上十一時許，在其位於彰化縣溪湖鎮○○路湖西巷二十二號住處
內，將海洛因摻水以注射針筒注射入體內之方式，施用第一級毒
品海洛因一次；九十六年七月九日晚上七時許，在其上址住處內
，將海洛因摻水以注射針筒注射入體內之方式，施用第一級毒品
海洛因一次，而予判處罪刑如主文。惟本件被告於同一時間（即
自九十五年十月底某日起至九十六年七月九日止涵括之期間），
施用第一級毒品海洛因之犯行，業經台灣高等法院台中分院以集
合犯之包括一罪，於九十六年七月二十五日以九十六年度上訴字
第一五六五號判處有期徒刑一年四月，該案已於九十六年八月二
十日確定，本件被告施用第一級毒品，應為該確定判決效力所及
，原審九十六年十一月十四日為判決時，自應為免訴之判決，乃
竟仍為有罪之實體判決，顯有適用法則不當之違法，爰依刑事訴
訟法第四百四十一條、第四百四十三條提起非常上訴，以資糾正
。」等語。
本院按：案件曾經判決確定者，應諭知免訴之判決，刑事訴訟法
第三百零二條第一款定有明文。本件原判決認定被告甲○○分別
於民國九十六年五月十日晚上十一時、同年七月九日晚上七時許
，在其位於彰化縣溪湖鎮○○路湖西巷二十二號住處內，將海洛
因摻水以注射針筒注射入體內之方式，施用第一級毒品海洛因各
一次，因而分別論處被告施用第一級毒品罪刑並定應執行刑確定
在案。惟查被告前自九十五年十月底某日起至九十六年七月九日
止，即有施用第一級毒品海洛因之犯行，並經台灣高等法院台中
分院於九十六年七月二十五日以九十六年度上訴字第一五六五號
，認定被告施用第一級毒品之犯行係屬集合犯之包括一罪，判處
有期徒刑一年四月，並於九十六年八月二十日確定在案。是本件
被告上開施用第一級毒品之二犯行，應為上開案件確定判決效力
所及，原審於九十六年十一月十四日判決時，自應為免訴之判決
，方為適法，卻仍就上揭九十六年五月十日及同年七月九日之施
用海洛因行為，論處施用第一級毒品二個罪刑，揆之首開說明，
顯屬違法。案經確定，且於被告不利。非常上訴意旨執以指摘原
判決違法，洵有理由，應由本院將原判決關於此二部分撤銷，另
行判決如主文第二項所示，以資救濟。
據上論結，應依刑事訴訟法第四百四十七條第一項第一款、第三
百零二條第一款，判決如主文。
中    華    民    國  九十七  年    十    月    八    日
                      最高法院刑事第十一庭
                          審判長法官  花  滿  堂
                                法官  黃  正  興
                                法官  陳  東  誥
                                法官  林  錦  芳
                                法官  洪  昌  宏
      本件正本證明與原本無異
                                      書  記  官
中    華    民    國  九十七  年    十    月   十三   日
                                                      Ｑ


司法院資訊處製作；財團法人民間司法改革基金會備份。
